【裁判字號】    89,訴,676
【裁判日期】    890817
【裁判案由】    偽造有價證券
【裁判全文】
臺灣臺南地方法院刑事判決                          八十九年度訴字第六七六號
    公  訴  人  臺灣台南地方法院檢察署檢察官
    被      告  乙○○
    選任辯護人  李孟哲
                郭淑慧
右列被告因偽造有價證券案件，經檢察官提起公訴 (八十九年度偵緝字第四二四號)
，本院判決如左：
    主  文
乙○○意圖供行使之用，而偽造有價證券，處有期徒刑參年貳月。
偽造如附表所示之支票貳紙沒收。
    事  實
一、乙○○意圖為自己不法之所有，於民國八十六年十一月間某日（檢察官誤載為八
    十七年三月間），在台南市○○路○段三０巷九三號之住處，竊取與其同住之父
    親甲○○所有置於抽屜內之空白支票二張（付款人均為華南商業銀行北臺南分行
    、帳號為00000000—三號、票號分別為ＦＢ0000000、ＦＢ00
    00000號），得手後據為己有（親屬間竊盜部分，業據其父甲○○撤回告訴
    ）。乙○○復意圖供行使之用，同時在上址盜用甲○○之印章，加蓋印文於前揭
    二紙支票上，並在票號ＦＢ0000000號支票內偽填金額新台幣（以下同）
    「參拾萬元整」、「300000」、發票日「86年12月5日」等應記載事項，票號Ｆ
    Ｂ0000000號支票內偽填金額「貳拾伍萬元整」、「250000」、發票日「
    86年12月5日」等應記載事項，偽造如附表所示發票人為甲○○名義之有價證券
    支票後，交付丙○○收執以為償還積欠丙○○之舊債而行使之，後因甲○○發現
    該二紙支票遺失，旋於八十七年一月十二日向上開銀行辦理掛失止付，嗣丙○○
    屆期將該二紙支票提示兌現，經該銀行以該二紙支票為掛失止付票據為由退票，
    始循線查悉上情。
二、案經臺灣臺南地方法院檢察署檢察官自動檢舉偵查起訴。
    理  由
一、訊據被告乙○○固坦承於右揭時、地竊取被害人即其父親甲○○之上開二紙空白
    支票，且盜用甲○○之印章，加蓋印文在前揭支票內，並在該二紙支票內填載如
    附表所示之發票日期及金額，嗣交付丙○○收執以清償舊債之事實不諱，惟辯稱
    ：因欠丙○○五十五萬元，伊偷開父親的空白支票二紙給他，交付支票予丙○○
    時曾向丙○○陳明該二紙支票只作為質押之用，不會兌現云云，經查：
（一）右揭犯罪事實，業據被告乙○○迭於檢察官偵查、本院調查時坦承不諱，核與
      被害人甲○○及證人丙○○指述情節相符，並有掛失止付票據提示人資料查報
      表、遺失票據申報書各一紙、退票理由單影本及被告所偽造之支票各二紙（均
      為影本）附卷可憑。
（二）另被告雖辯稱：「我有告訴他我是偷開的，‧‧作為質押，不會兌現」等語（
      見本院八十九年六月二十二日訊問筆錄），惟證人丙○○於警訊及檢察官偵查
      時均證稱：「（問：乙○○拿該張支票時甲○○是否知道？）乙○○有告訴我
      他父親甲○○知道」、「（問：票號ＦＢ0000000、ＦＢ000000
      0之支票是何人交給你？）乙○○，他說他父親願替他清償」等語（見警卷、
      八十七年度偵字第一０一三０號卷宗第七頁背面），足見被告乙○○供稱丙○○知悉前開二紙支票係其所偷，無法兌現，僅供質押云云，顯非實在。況衡諸
      常情，一般商場上交易往來，均係信任支票得以提示兌現始收受支票，一張無
      法兌現之支票，既欠缺支票支付及信用之功能，豈有人願意收受？復參諸前揭
      支票倘僅供質押、擔保之用，被告大可尋以自身名義簽具本票、借據等途，然
      被告竟捨此途徑，而大費周章的竊取其父親之空白支票、進而偽填支票行使之
      ，在在均與常情有違。
（三）綜上所述，被告所辯，顯係卸責之詞，不足採信，本件事證明確，被告犯行洵
      堪認定，應依法論科。
二、核被告偽造如附表所示二紙支票之行為，係犯刑法第二百零一條第一項之偽造有
    價證券罪。被告盜用印章為偽造有價證券之部分行為，另偽造有價證券後持以行
    使，行使偽造有價證券之輕度行為，為偽造有價證券之重度行為所吸收，均不另
    論罪。且其行使偽造有價證券之行為，當然含有詐欺之性質，亦不另論詐欺。又
    被告係同時同地偽造如附表所示之支票二紙，行為無先後之分，且僅侵害同一法
    益，為單純一罪，公訴人認係連續犯，容有誤會。爰審酌被告被告與被害人係父
    子關係，其父已表示願意原諒被告，不欲追究、被告之犯罪動機、竊取及偽造支
    票之手段、目的、致被害人及持票人所生之損害、犯罪對社會金融秩序所生之危
    害不小、被告之父親業與持票人達成民事和解，代被告償還債務，有和解書一紙
    在卷可按，被告之犯罪後態度等一切情狀，量處如主文第一項所示之刑，以資懲
    儆。偽造如附表所示之支票二紙，應依刑法第二百零五條之規定，宣告沒收。
據上論斷，應依刑事訴訟法第二百九十九條第一項前段、刑法第二百零一條第一項、
第二百零五條、罰金罰鍰提高標準條例第一條前段，判決如主文。
本案經檢察官胡平貴到庭執行職務。
中    華    民    國      八十九      年      八      月      十七      日
                                  臺灣臺南地方法院刑事第二庭
                                      審判長法  官  林  勇  奮
                                            法  官  王  獻  楠
                                            法  官  鄭  燕  璘
右正本證明與原本無異。
如不服本判決，應於判決送達後十日內，向本院提出上訴狀。
                                            書記官  田  富  蓉
中    華    民    國      八十九      年      八      月      十七      日
附錄本案論罪科刑法條全文：
刑法第二百零一條第一項
意圖供行使之用，而偽造、變造公債票、公司股票或其他有價證券者，處三年以上十
年以下有期徒刑，得併科三千元以下罰金。
附表：
┌─────────┬────┬────┬────┬──────────┐
│ 票           號  │發 票 人│發票日期│票面金額│ 付   款   銀   行  │
│                  │        │        │        │                    │
├─────────┼────┼────┼────┼──────────┤
│ＦＢ0000000│ 甲○○ │86.12.5 │參拾萬  │華南商業銀行北臺南分
│                  │        │        │        │行                  │
├─────────┼────┼────┼────┼──────────┤
│ＦＢ0000000│ 甲○○ │86.12.5 │貳拾伍萬│華南商業銀行北臺南分│
│                  │        │        │        │行                  │
└─────────┴────┴────┴────┴──────────┘


司法院資訊處製作；財團法人民間司法改革基金會備份。
